【裁判字號】    97,易緝,13
【裁判日期】    970403
【裁判案由】    竊盜等
【裁判全文】
臺灣板橋地方法院刑事判決              97年度易緝字第13號
公  訴  人  臺灣板橋地方法院檢察署檢察官
被      告  乙○○
                    於臺灣臺北看守所執行中）
上列被告因竊盜等案件，經檢察官提起公訴（96年度偵字第1268
4 號），本院判決如下：
    主  文
乙○○竊盜，處有期徒刑陸月，如易科罰金，以新臺幣壹仟元折
算壹日。減為有期徒刑月，如易科罰金，以新臺幣壹仟元折算
壹日；又竊盜，處有期徒刑陸月，如易科罰金，以新臺幣壹仟元
折算壹日。減為有期徒刑月，如易科罰金，以新臺幣壹仟元折
算壹日。應執行有期徒刑伍月，如易科罰金，以新臺幣壹仟元折
算壹日；又未指定犯人，而向該管公務員誣告犯罪，處拘役伍拾
日，如易科罰金，以新臺幣壹仟元折算壹日。減為拘役貳拾伍日
，如易科罰金，以新臺幣壹仟元折算壹日。
    事  實
一、乙○○意圖為自己不法所有，於民國95年11月30日上午11時
    30分許，在臺北縣板橋市○○街64巷25號3 樓租屋處，利用
    同住該屋之甲○○（係乙○○女友）、丙○○（係甲○○之
    叔叔林永發女友）外出上班之際、竊取丙○○所保管之電腦
    主機1 台、液晶螢幕1 台（以上二者均為林永發所有）及丙○○所有之紅寶石K 金戒指1 枚、玉戒指1 枚、黃金項鍊1
    條、墜子1 個、K 金戒指1 個、玉金鍊子1 條（起訴書誤載
    為「玉金戒指1 條」）等物。嗣經丙○○於同日下午6 時許
    返家發現上開物品遭竊後，乙○○為掩飾犯行，竟於同日晚
    上8 時40分許，前往臺北縣政府警察局海山分局江翠派出所
    ，未指定犯人而向員警誣指上開物品係於95年11月30日，在
    前開租屋處遭竊，並請該管司法警察機關偵查他人竊盜罪嫌
    。又基於意圖為自己不法所有，於96年1 月間某日，在前開
    租屋處，竊取丙○○所保管之37吋液晶電視1 台（為林永發
    所有）。
二、案經丙○○訴由臺北縣政府警察局海山分局移送臺灣板橋地
    方法院檢察署檢察官偵查起訴。
    理  由
壹、證據能力有無之判斷：
    被告及檢察官對於後述證據之證據能力均不爭執，依刑事訴
    訟法第159 條之5 規定，均有證據能力，合先敘明。
貳、實體方面：
一、訊之被告乙○○固坦承有分別於前揭時地拿取上開電腦主機
    1 台、液晶螢幕1 台、37吋液晶電視1 台，及陪同丙○○前
    往江翠派出所製作報案警詢筆錄等事實，惟矢口否認有何竊
    盜犯行，辯稱：伊並未竊取丙○○所有之紅寶石K 金戒指1
    枚、玉戒指1 枚、黃金項鍊1 條、墜子1 個、K 金戒指1 個
    、玉金鍊子1 條等物，且上開電腦主機、液晶螢幕、液晶電
    視也不是丙○○的，伊之所以會在上開報案筆錄上簽名，只
    是因為上開租屋處係伊所承租，實際上筆錄內容都是丙○○
    所說的云云。經查：
  (一)被告有竊取上開電腦主機、液晶螢幕及37吋液晶電視各1 台
    及在上開95年11月30日臺北縣政府警察局海山分局江翠派出
    所警詢筆錄上簽名等情，已據其於本院本院準備程序及審理
    時坦承不諱（見本院卷第22頁、第42頁、第96頁），核與證
    人即上開電腦主機、液晶螢幕、37吋液晶電視之保管人丙○○於警詢、偵查及本院審理時；證人即被告之女友甲○○、
    證人即負責製作上開警詢筆錄之員警吳榮廷於本院審理時所
    述失竊、製作報案警詢筆錄情節相符（見偵查卷第8 頁至第
    10頁、第32頁至第33頁、本院卷第67頁至第73頁、第84頁至
    第92頁），並有95年11月30日被告騎乘機車載運上開竊盜所
    得離開之監視錄影翻拍照片1 紙及95年11月30日被告於臺北
    縣政府警察局海山分局江翠派出所（該筆錄誤載為「海山派
    出所」）之警詢筆錄1件附卷可稽，堪信為真實。
  (二)上開電腦主機、液晶螢幕及液晶電視係證人丙○○之男友林
    永發所有，而非丙○○所有一節，固據證人甲○○、丙○○
    於本院審理時證述在卷（見本院卷第67頁、第84頁至第85頁
    ），惟該等物品於上開時地係由證人丙○○保管之情，亦據
    證人甲○○、丙○○於本院審理時證述明確（見本院卷第67
    頁），證人甲○○固又證稱該等物品係伊叔林永發交伊與丙○○共同保管，伊與被告是男女朋友關係，所以伊的東西就
    是被告的東西，伊事前雖沒有同意被告拿上開物品，但曾告
    知被告如果生活上過不去，可以把上開物品拿去賣掉云云（
    見本院卷第67頁至第68頁），然苟上開物品係證人甲○○之
    叔林永發交予證人甲○○與丙○○共同保管，證人甲○○亦
    無權單獨將該等物品交予被告出售；況苟甲○○曾應允被告
    可獨自出售上開物品，則被告自無在甲○○、丙○○發現上
    開物品遭竊後，猶不承認係其所拿取，反而陪同甲○○、丙○○前往臺北縣政府警察局海山分局江翠派出所以該等物品
    失竊為由報案並製作筆錄，故證人甲○○此部分證詞，顯係
    迴護被告之詞，要無可採。是縱上開電腦主機、液晶螢幕及
    液晶電視並非丙○○所有，然被告既未得所有人或保管人之
    允許即拿取上開物品變賣花用，其係基於不法所有之意圖而
    竊取該等物品無訛。又被告雖辯稱伊只有拿取上開電腦主機
    、液晶螢幕及液晶電視，並未竊取丙○○所有之紅寶石K 金
    戒指1 枚、玉戒指1 枚、黃金項鍊1 條、墜子1 個、K 金戒
    指1 個、玉金鍊子1 枚等物云云，然此部分業據證人丙○○
    於警詢及偵審中證述綦詳，且被告上開租屋處門窗並未遭破
    壞，亦據被告於報案之警詢筆錄中陳述甚明（見偵查卷36頁
    ），核與證人丙○○於警詢及本院審理時證述內容相符（見
    偵查卷第9 頁、第87頁），再參以被告有於前揭時地先竊取
    上開電腦主機、液晶螢幕，再於隔月餘再竊取液晶電視，已
    如前述，其既未以竊取上開電腦主機、液晶螢幕為已足，猶
    另再竊取液晶電視，顯見被告需款甚急，是證人丙○○證述
    該等紅寶石K 金戒指1 枚、玉戒指1 枚、黃金項鍊1 條、墜
    子1 個、K 金戒指1 個、玉金鍊子1 枚係被告於前揭時地同
    時竊取，應可採信。
  (三)被告雖辯稱上開95年11月30日之報案警詢筆錄係丙○○所製
    作，伊沒有誣告罪云云，然該警詢筆錄係被告、丙○○、甲○○一起前往江翠派出所製作一節，固據證人甲○○、丙○○、吳榮廷於本院審理時證述在卷（見本院卷第69頁、第72
    頁、第89頁），然該筆錄係由被告擔任報案人並簽名，亦有
    該警詢筆錄1 件在卷可憑，而依(1)證人吳榮廷於本院審理時
    所述：「（問：為何只有被告的簽名？）因為當時被告是屋
    主，而丙○○、甲○○說被告一個人做筆錄就好，被告也同
    意」等語（見本院卷第72頁）；(2)證人甲○○於本院審理時
    所述：「（問：你們去報案時製作筆錄時，是丙○○或被告
    製作筆錄？）我記得他們兩人都有做，我沒有做」等語（見
    本院卷第71頁）；(3)證人丙○○於本院審理時所述：「（問
    ：去報案時，筆錄是否你們三人一起做還是只有被告做？）
    被告」、「（問：上開筆錄你們三人是否都有發言而由被告
    簽名？）是，我們想說由一個人簽名即可，因為是被告提議
    要報案的，所以由被告簽名」等語（見本院卷第85頁至第86
    頁、第89頁），可知被告在製作該警詢筆錄時始終在場，並
    在詢問完畢後在該筆錄上簽名，是其自知悉該警詢筆錄之意
    義，被告此部分所辯，自無可採。
  (四)綜上所述，被告所辯顯係事後卸責之詞，要無可採，本件事
    證明確，被告竊盜、誣告犯行，洵堪認定。
二、核被告所為，係犯刑法第320 條第1 項之竊盜罪、同法第32
    0 條第1 項之竊盜罪、同法第171 條第1 項之未指定犯人誣
    告罪。被告所犯上開二次竊盜罪、一次誣告罪間，犯意各別
    ，行為互殊，應予分論併罰。爰審酌被告正值青年，竟不循
    正當途徑獲取財物，反動手竊取室友之財物，且於室友丙○○發現遭竊後，明知他人並無本件竊盜犯行，竟向警察機關
    謊稱上開財物失竊均是他人所為之不實事項，浪費警力及警
    政資源，又於上開竊盜犯行後約逾1 個月再犯第二次相同竊
    盜犯行，及犯後否認犯行，態度不佳，又未與被害人達成和
    解，彌補被害人損失等一切情狀，分別量處如主文所示之刑
    ，並均諭知易科罰金之折算標準。又中華民國九十六年罪犯
    減刑條例業經立法院制定，並業經總統於96年7 月4 日公布
    ，自96年7 月16日起生效，本件被告犯罪時間係在96年4 月
    24 日 以前，合於上開減刑條例第2 條第1 項第3 款之規定
    ，且非同條例第3 條所定不得減刑之罪，是併依上開減刑條
    例規定減其二分之一之刑，並就其中二次竊盜犯行定其應執
    行之刑，並均諭知易科罰金之折算標準。
據上論斷，應依刑事訴訟法第299 條第1 項前段，刑法第320 條
第1 項、第171 條第1 項、第51條第5 款、第41條第1 項前段，
刑法施行法第1 條之1 第1 項、第2 項前段，中華民國九十六年
罪犯減刑條例第2 條第1 項第3 款、第7 條、第9 條，判決如主
文。
本案經檢察官顏世翠到庭執行職務。
中    華    民    國    97    年    4     月    3     日
                  刑事第十三庭  法  官  李麗珠
上列正本證明與原本無異。
如不服本判決，應於送達後十日內敘明上訴理由，向本院提出上
訴狀
                                書記官  林政良
中    華    民    國    97    年    4     月    3     日
附錄本案論罪科刑法條全文：
中華民國刑法第171條
（未指定犯人誣告罪）
未指定犯人，而向該管公務員誣告犯罪者，處1 年以下有期徒刑
、拘役或3 百元以下罰金。
未指定犯人，而偽造、變造犯罪證據，或使用偽造、變造之犯罪
證據，致開始刑事訴訟程序者，亦同。
刑法第320條
意圖為自己或第三人不法之所有，而竊取他人之動產者，為竊盜
罪，處 5 年以下有期徒刑、拘役或 5 百元以下罰金。
意圖為自己或第三人不法之利益，而竊佔他人之不動產者，依前
項之規定處斷。
前二項之未遂犯罰之。


司法院資訊處製作；財團法人民間司法改革基金會備份。
